---
title: "uniswap_v3_zapIn"
format: html
editor: visual
---

```{r setup}
library(ggplot2)
library(dplyr)
```

# lp_auto_swap

## Param

```{r}
pool_address = "0xd2233a4017aa610619df19fad6438770986ff2f1" #sDAI / EURe
chain = "gnosis"
```

## fecth_price

```{r}
# Building the Oku API URL based on the string
  url <- sprintf("https://omni.icarus.tools/%s/cush/searchPoolsByAddress", chain)

  # Creating the JSON payload
  payload <- list(
    params = list(
      pool_address,
      list(
        result_size = 2,
        sort_by = "tvl_usd",
        sort_order = FALSE
      )
    )
  )

  # Request POST
  response <- httr::POST(
    url,
    httr::add_headers(Accept = "application/json"),
    httr::content_type_json(),
    body = jsonlite::toJSON(payload, auto_unbox = TRUE)
  )

  if (httr::status_code(response) == 200) {
    parsed_data <- httr::content(response, as = "parsed", type = "application/json")

    # Check that the pool exists
    if (length(parsed_data$result$pools) == 0) {
      stop("Error: No pool found for this address on this chain.")
    }

    pool <- parsed_data$result$pools[[1]]

    cat(sprintf("\n=== Data retrieved via Oku (%s) ===\n", toupper(chain)))
    cat(sprintf("Pool  : %s / %s\n", pool$t0_symbol, pool$t1_symbol))
    cat(sprintf("y: 1 %s = $%.6f = %.6f %s\n", pool$t0_symbol, pool$t0_price_usd, pool$t0_price_usd / pool$t1_price_usd, pool$t1_symbol))
    cat(sprintf("x: 1 %s = $%.6f = %.6f %s\n", pool$t1_symbol, pool$t1_price_usd, pool$t1_price_usd / pool$t0_price_usd, pool$t0_symbol))
    cat(sprintf("Pool last price: %.6f\n", pool$last_price))
    cat("=========================================\n\n")
  }
```

```{r}
#oku swap price
oku_sDAI = 1000
oku_EURe = 1104
oku_real_price = oku_EURe / oku_sDAI; oku_real_price

min_range = 1.04081
max_range = 1.05127

oku_sDAI_usd = 1237.91
oku_EURe_usd = 1302.91

#sDAI price
oku_sDAI_price = oku_sDAI_usd / oku_sDAI; oku_sDAI_price

#EURe price
oku_EURe_price = oku_EURe_usd / oku_EURe; oku_EURe_price


#oku_swap_sDAI_2_EURe
#1sDAI = 1.0461267 EURe
```

```{r}
# compute real ranges

#min range
price_to_tick(1.04081) %>% round() %>% tick_to_price

#max range
price_to_tick(1.05127) %>% round() %>% tick_to_price


```

# lp_optimal_swap

## param

```{r}
sDAI_in = 1000 #(1235 USD according to price fetch)
EURe_in = 1104 #(= 964 sDAI = 1303.5 USD according to price fetch)
USD_in = 0

      price_x_usd = oku_EURe/oku_EURe_usd
      price_y_usd = oku_sDAI/oku_sDAI_usd
      min_range = 1.04081
      max_range = 1.05127
      x_init      = EURe_in
      y_init      = sDAI_in
      usd_init    = USD_in

sDAI_in_usd = y_init * price_y_usd ; sDAI_in_usd     
EURe_in_usd = x_init * price_x_usd ; EURe_in_usd

total_in_usd = EURe_in_usd + sDAI_in_usd ; total_in_usd

lp_optimal_swap(price_x_usd = pool$t1_price_usd,
      price_y_usd = pool$t0_price_usd,
      min_range = 1.04081,
      max_range = 1.05127,
      x_init      = EURe_in,
      y_init      = sDAI_in,
      usd_init    = USD_in)
```

## basic

```{r}
  # Relative price P used by the Uniswap pool (How many Y for 1 X)
  P <- price_y_usd /price_x_usd

  # Calculate the total wallet value in USD
  total_usd_value <- (x_init * price_x_usd) + (y_init * price_y_usd) + usd_init

  cat(sprintf("=== Optimal Swap Analysis ===\n"))
  cat(sprintf("Price X: $%.6f | Price Y: $%.6f\n", price_x_usd, price_y_usd))
  cat(sprintf("Pool relative price (X/Y): %.8f\n", P))
  cat(sprintf("Pool Range (X/Y): [%.4f, %.4f]\n", min_range, max_range))
  cat(sprintf("Initial wallet: %.4f X, %.4f Y, $%.2f (Total Value: $%.2f)\n", x_init, y_init, usd_init, total_usd_value))
```

## pool distribution

### using estimated price : P

```{r}
P <-  price_y_usd / price_x_usd


 # stop if the current price is outside the range
  if (P < min_range) {
    stop("Current price is below the range: the pool will only consist of token X.\n")}
  if (P > max_range) {
    stop("Current price is above the range: the pool will only consist of token Y.\n")}

  # Inside the range: calculate the required ratio R (Y / X)
  x_req_factor <- (1 / sqrt(P) - 1 / sqrt(max_range))
  y_req_factor <- (sqrt(P) - sqrt(min_range))
  R <- y_req_factor / x_req_factor

  # Solving the equation:
  # x_target * price_x_usd + y_target * price_y_usd = total_usd_value
  # and y_target = R * x_target
  # x_target * price_x_usd + (R * x_target) * price_y_usd = total_usd_value
  x_target <- total_usd_value / (price_x_usd + R * price_y_usd)
  y_target <- R * x_target

  # Differences compared to current inventory
  diff_x <- x_target - x_init
  diff_y <- y_target - y_init
  
    if (usd_init == 0) {
    # Classic use case: Direct swap between X and Y
    action <- "None"
    amount_to_swap <- 0
    amount_usd <- 0
    token_in <- "None"
    token_out <- "None"
    amount_in <- "None"

    if (diff_x > 1e-8 && diff_y < -1e-8) {
      action <- paste0("Swap ", pool$t0_symbol, " for ", pool$t1_symbol)
      amount_to_swap <- abs(diff_y)
      amount_usd <- amount_to_swap * price_y_usd
      token_in <- pool$t0_symbol
      token_out <- pool$t1_symbol
      amount_in <- amount_usd / price_x_usd
    } else if (diff_x < -1e-8 && diff_y > 1e-8) {
      action <- paste0("Swap ", pool$t1_symbol, " for ", pool$t0_symbol)
      amount_to_swap <- abs(diff_x)
      amount_usd <- amount_to_swap * price_x_usd
      token_in <- pool$t1_symbol
      token_out <- pool$t0_symbol
      amount_in <- amount_usd / price_y_usd
    }

    if (action != "None") {
      cat(sprintf("-> Action: %s\n", action))
      cat(sprintf("-> Amount to Swap: %.8f %s (Value: $%.4f) for %.8f %s\n\n", amount_to_swap, token_in, amount_usd, amount_in, token_out))
    } else {
      cat("-> Action: No Swap needed, ratio is perfect.\n\n")
    }

    list(
      action = action,
      amount = amount_to_swap,
      amount_usd = amount_usd,
      token_in = token_in,
      token_out = token_out,
      target_x = x_target,
      target_y = y_target
    )

  }
```

### using pool last price : pool\$last_price

```{r}
P <- pool$last_price # ie. last tick price (X/Y) ??

# stop if the current price is outside the range
  if (P < min_range) {
    stop("Current price is below the range: the pool will only consist of token X.\n")}
  if (P > max_range) {
    stop("Current price is above the range: the pool will only consist of token Y.\n")}

  # Inside the range: calculate the required ratio R (Y / X)
  x_req_factor <- (1 / sqrt(P) - 1 / sqrt(max_range))
  y_req_factor <- (sqrt(P) - sqrt(min_range))
  R <- y_req_factor / x_req_factor

  # Solving the equation:
  # x_target * price_x_usd + y_target * price_y_usd = total_usd_value
  # and y_target = R * x_target
  # x_target * price_x_usd + (R * x_target) * price_y_usd = total_usd_value
  x_target <- total_usd_value / (price_x_usd + R * price_y_usd)
  y_target <- R * x_target

  # Differences compared to current inventory
  diff_x <- x_target - x_init
  diff_y <- y_target - y_init
  
    if (usd_init == 0) {
    # Classic use case: Direct swap between X and Y
    action <- "None"
    amount_to_swap <- 0
    amount_usd <- 0
    token_in <- "None"
    token_out <- "None"
    amount_in <- "None"

    if (diff_x > 1e-8 && diff_y < -1e-8) {
      action <- paste0("Swap ", pool$t0_symbol, " for ", pool$t1_symbol)
      amount_to_swap <- abs(diff_y)
      amount_usd <- amount_to_swap * price_y_usd
      token_in <- pool$t0_symbol
      token_out <- pool$t1_symbol
      amount_in <- amount_usd / price_x_usd
    } else if (diff_x < -1e-8 && diff_y > 1e-8) {
      action <- paste0("Swap ", pool$t1_symbol, " for ", pool$t0_symbol)
      amount_to_swap <- abs(diff_x)
      amount_usd <- amount_to_swap * price_x_usd
      token_in <- pool$t1_symbol
      token_out <- pool$t0_symbol
      amount_in <- amount_usd / price_y_usd
    }

    if (action != "None") {
      cat(sprintf("-> Action: %s\n", action))
      cat(sprintf("-> Amount to Swap: %.8f %s (Value: $%.4f) for %.8f %s\n\n", amount_to_swap, token_in, amount_usd, amount_in, token_out))
    } else {
      cat("-> Action: No Swap needed, ratio is perfect.\n\n")
    }

    list(
      action = action,
      amount = amount_to_swap,
      amount_usd = amount_usd,
      token_in = token_in,
      token_out = token_out,
      target_x = x_target,
      target_y = y_target
    )

  }
```

# Ticks

La distribution des liquidités concentrées est le mécanisme fondamental d'Uniswap V3, permettant aux fournisseurs de liquidité (LP) de choisir des intervalles de prix précis plutôt que de répartir leurs fonds de zéro à l'infini.

## Le Concept des Ticks

Pour discrétiser la courbe de prix, Uniswap V3 utilise des points d'ancrage appelés ticks. Définition mathématique :

-   Le prix $P$ à un tick d'indice $i$ est défini par la formule : $$P(i) = 1.0001^i$$
-   Chaque tick représente donc une variation de prix de $0.01\%$ (1 point de base) par rapport à son voisin.
-   Plage d'indices : Les indices $i$ sont des entiers compris entre $-887272$ et $887272$. Prix et Ticks : Lorsque $i=0$, le prix est de $1$ ($1.0001^0 = 1$). Les indices positifs correspondent à des prix $>1$ et les indices négatifs à des prix $<1$.

## Taille et Espacement des Ticks (Tick Spacing)

Tous les ticks ne peuvent pas être utilisés comme bornes pour une position. L'espacement des ticks (tick spacing) détermine la granularité autorisée et dépend du niveau de frais de la pool. Plus les actifs sont stables, plus l'espacement est réduit pour permettre une concentration extrême.

| Tier de Frais | Espacement (Ticks) | Variation de prix min |
|---------------|--------------------|-----------------------|
| 0.01%         | 1                  | 0.01%                 |
| 0.05%         | 10                 | 0.10%                 |
| 0.30%         | 60                 | 0.60%                 |
| 1.00%         | 200                | 2.02%                 |

### Prices and ticks

```{r}
last_price <- 1.04812
tick_start_index <- floor(log(last_price) / log(1.0001)) ; tick_start_index
tick_spacing <- 10
ticks_price_range <- c(1.0001^tick_start_index, 1.0001^(tick_start_index + tick_spacing)) ; ticks_price_range
```

## Distribution de la Liquidité

La liquidité totale à un prix donné est la somme des liquidités $L$ de toutes les positions individuelles couvrant ce prix. La liquidité $L$ est mathématiquement liée aux "réserves virtuelles" par la formule : $$L = \sqrt{x_{virtual} \cdot y_{virtual}}$$

Le script suivant simule une distribution de liquidité pour une pool avec un espacement de 60 ticks (tier 0.30%).

```{r}
#| label: liquidity-distribution
#| warning: false
#| message: false

library(ggplot2)
library(dplyr)

# 1. Pool data from Oku API example
current_price <- 1.048373
tick_spacing <- 10
active_liquidity <- 5.3035e12 # Normalized L for visualization

# 2. Convert price to tick index
# Formula: i = log(price) / log(1.0001)
current_tick <- log(current_price) / log(1.0001)

# 3. Simulate LP positions around current tick (multiples of 10)
# We define ranges [Pa, Pb] where liquidity L is constant
positions <- data.frame(
  xmin_tick = c(400, 450, 200),
  xmax_tick = c(550, 500, 800),
  L = active_liquidity * c(0.4, 0.4, 0.2)
)

# 4. Generate price bins based on tick spacing
tick_grid <- seq(150, 850, by = tick_spacing)
dist_df <- data.frame(tick_start = tick_grid) %>%
  mutate(
    tick_end = tick_start + tick_spacing,
    price_start = 1.0001^tick_start,
    price_end = 1.0001^tick_end,
    # Calculate aggregated L for each bin
    total_L = sapply(tick_start, function(t) {
      sum(positions$L[t >= positions$xmin_tick & t < positions$xmax_tick])
    })
  )

# 5. Plotting using geom_rect for step-like bins
ggplot(dist_df) +
  geom_rect(aes(xmin = price_start, xmax = price_end, ymin = 0, ymax = total_L),
            fill = "#00bcd4", alpha = 0.6, color = "white", size = 0.1) +
  geom_vline(xintercept = current_price, color = "red", linetype = "dashed") +
  annotate("text", x = current_price, y = max(dist_df$total_L), 
           label = "Current Price", color = "red", angle = 90, vjust = -0.5) +
  labs(
    title = "Concentrated Liquidity Depth: sDAI / EURe Pool",
    subtitle = paste("Gnosis Chain | Fee Tier 0.05% | Tick Spacing:", tick_spacing),
    x = "Price (EURe per sDAI)",
    y = "Liquidity Level (L)",
    caption = "Each rectangle corresponds to a 10-tick price bin."
  ) +
  theme_minimal()
```

Pour représenter la distribution des quantités de sDAI et de EURe dans la plage de prix spécifiée (\[1.04289, 1.05337\]), il faut comprendre comment les actifs sont répartis de part et d'autre du prix actuel ($P_{actuel} \approx 1.048373$).

### Principes de répartition des actifs dans Uniswap V3

Dans une pool Uniswap V3, pour une liquidité donnée $L$ :

-   En dessous du prix actuel ($P < P_{actuel}$) : Les "paliers" de liquidité sont composés à 100% de token1 (EURe). L'inventaire de sDAI a été entièrement vendu pour acheter de l'EURe.

-   Au-dessus du prix actuel ($P > P_{actuel}$) : Les "paliers" de liquidité sont composés à 100% de token0 (sDAI). L'inventaire d'EURe a été entièrement vendu pour acheter du sDAI.

-   Au prix actuel : La pool contient un mélange des deux actifs.

Formules de calcul des quantités par palier (bin)Pour un palier de prix délimité par $[P_a, P_b]$ avec une profondeur $L$ :

-   Quantité de sDAI ($x$) si $P_{actuel} < P_a$ : $x = L \cdot \left( \frac{1}{\sqrt{P_a}} - \frac{1}{\sqrt{P_b}} \right)$

-   Quantité de EURe ($y$) si $P_{actuel} > P_b$ : $y = L \cdot \left( \sqrt{P_b} - \sqrt{P_a} \right)$

Voici le code Quarto pour générer ce graphique de distribution.

```{r}
#| label: token-reserve-distribution
#| warning: false
#| message: false

library(ggplot2)
library(dplyr)
library(tidyr)

# 1. Data from your sDAI/EURe pool example
L_raw <- 1e6 #5303548336767363466492258
L_adj <- L_raw # / 10^18 # Adjusted for 18 decimals
current_price <- 1.048373
p_min <- 1#1.04289 # -1%
p_max <- 1.1 # 1.05337 # +1%
tick_spacing <- 10

# 2. Convert prices to ticks to align with pool grid
#price_to_tick <- function(p) { log(p) / log(1.0001) }
#tick_to_price <- function(i) { 1.0001^i }

t_start <- floor(price_to_tick(p_min) / tick_spacing) * tick_spacing # tick start for p_min
t_end   <- ceiling(price_to_tick(p_max) / tick_spacing) * tick_spacing # tick end for p_max

# 3. Generate bins based on tick spacing
bins <- tibble::tibble(
  tick_a = seq(t_start, t_end - tick_spacing, by = tick_spacing),
  tick_b = tick_a + tick_spacing,
  pa = tick_to_price(tick_a),
  pb = tick_to_price(tick_b),
  mid = (pa + pb) / 2
  ) %>%
  rowwise() %>%
  mutate(
    # Logic: Bins below current price hold EURe, above hold sDAI
    # We use the midpoint to simplify the visualization of the split
    sdai_qty = if_else(mid > current_price, 
                       L_adj * (1/sqrt(pa) - 1/sqrt(pb)), 0),
    eure_qty = if_else(mid <= current_price, 
                       L_adj * (sqrt(pb) - sqrt(pa)), 0)
  )

# 4. Reshape for plotting
bins_long <- bins %>%
  select(mid, pa, pb, sdai_qty, eure_qty) %>%
  pivot_longer(cols = c(sdai_qty, eure_qty), 
               names_to = "Token", values_to = "Quantity")

# 5. Visualization
ggplot(bins_long, aes(xmin = pa, xmax = pb, ymin = 0, ymax = Quantity, fill = Token)) +
  geom_rect(alpha = 0.8, color = "white", size = 0.2) +
  geom_vline(xintercept = current_price, color = "black", linetype = "dashed", size = 1) +
  scale_fill_manual(values = c("eure_qty" = "#2ecc71", "sdai_qty" = "#f1c40f"),
                    labels = c("EURe (Token1)", "sDAI (Token0)")) +
  annotate("text", x = current_price, y = max(bins_long$Quantity), 
           label = "Current Price", angle = 90, vjust = -1, fontface = "italic") +
  labs(
    title = "Distribution des Réserves par Palier de Prix",
    subtitle = "Pool sDAI / EURe - Profondeur de marché basée sur L",
    x = "Prix (EURe per sDAI)",
    y = "Quantité de jetons par bin",
    fill = "Actif en réserve"
  ) +
  theme_minimal() +
  theme(legend.position = "bottom")
```

Analyse du graphique:

-   La zone jaune (sDAI) : Elle représente les ordres de vente de sDAI placés au-dessus du prix du marché. Si le prix monte, les traders achètent ces sDAI et déposent de l'EURe dans la pool en échange.

-   La zone verte (EURe) : Elle représente les réserves d'EURe disponibles pour acheter du sDAI si le prix baisse.

-   La ligne pointillée : C'est la frontière actuelle. Tout mouvement de prix vers la droite "consomme" les rectangles jaunes et les transforme en rectangles verts.

-   Asymétrie : Vous remarquerez peut-être une légère différence de hauteur. Cela est dû à la convexité de la courbe $xy=k$. Pour un même $L$, la quantité de jetons $x$ nécessaire pour couvrir 10 ticks n'est pas linéairement identique à la quantité de jetons $y$ de l'autre côté.

Cette visualisation est l'outil standard pour les teneurs de marché (Market Makers) pour visualiser leur inventaire et leur exposition au risque de dépassement de range.

# test

```{r}
ticks.df <- tibble::tibble(
  tick_index = seq(-887272, 887272, by = 10), #ticks every 10 ticks for tier 0.05%
  price_start = tick_to_price(tick_index)
) %>% filter(price_start >= 0.0001 & price_start <= 10e3)

ggplot(ticks.df, aes(y = price_start, x = tick_index)) +
  geom_step()+
  theme_minimal()
```

# Exemple

```{r}
pool_address = "0xd2233a4017aa610619df19fad6438770986ff2f1" #sDAI / EURe
chain = "gnosis"
EURe_usd = 1.180783
sDAI_usd = 1.235215
min_range = 1.04081
max_range = 1.05127
price_sDAI_EURe = sDAI_usd/EURe_usd #1.046098 (ie. 1 EURe = 1.0461 sDAI)
price_EURe_sDAI = EURe_usd/sDAI_usd #0.9559332 (ie. 1 sDAI = 0.9559 EURe)

sDAI_in = 1000 #(1232 USD)
EURe_in = 916 #(= 964 sDAI = 1190 USD)
# total values = 2422$

lp_optimal_swap(
  price_x_usd = sDAI_usd,
  price_y_usd = EURe_usd,
   min_range = min_range,
   max_range = max_range,
   x_init = sDAI_in,
   y_init = EURe_in,
   usd_init = 0)
```

```{r}
sDAI_in = 968.8944 # 1196.793 USD
EURe_in = 1041.54 # 1229.833 USD = 995.6429 sDAI
t = lp_optimal_swap(
  price_x_usd = sDAI_usd,
  price_y_usd = EURe_usd,
   min_range = min_range,
   max_range = max_range,
   x_init = sDAI_in,
   y_init = EURe_in,
   usd_init = 0)
```

```{r}
sDAI_in = sDAI_in + EURe_in / price_sDAI_EURe
EURe_in = 0
lp_optimal_swap(
  price_x_usd = sDAI_usd,
  price_y_usd = EURe_usd,
   min_range = min_range,
   max_range = max_range,
   x_init = sDAI_in,
   y_init = EURe_in,
   usd_init = 0)
```
